臺灣高雄地方法院刑事判決　　　　　　　 96年度訴字第893號
公　訴　人　臺灣高雄地方法院檢察署檢察官
被　　　告　乙○○
上列被告因毒品危害防制條例案件，經檢察官提起公訴（96年度
毒偵字第1046號），嗣因被告就被訴事實為有罪之陳述，經本院
告知簡式審判程序意旨，並聽取公訴人及被告之意見後，本院合
議庭裁定由受命法官獨任依簡式審判程序審理，判決如下：
    主  文
乙○○施用第一級毒品，累犯，處有期徒刑壹年貳月。扣案之第
一級毒品海洛因貳小包（分別為：檢驗前零點壹貳貳公克，檢驗
後零點零玖壹公克，含殘留海洛因難以剝離之包裝袋壹個；檢驗
前零點零伍玖公克，檢驗後零點零肆伍公克，含殘留海洛因難以
剝離之包裝袋壹個）沒收銷燬之。
    事實及理由
一、本件被告乙○○所犯為死刑、無期徒刑或最輕本刑為3 年以
    上有期徒刑以外之罪，其於準備程序中就被訴事實為有罪之
    陳述，經法官告知簡式審判程序之旨，並聽取公訴人及被告
    之意見後，依刑事訴訟法第273 條之1 第1 項規定，裁定由
    受命法官獨任進行簡式審判程序，合先敘明。
二、本件犯罪事實及證據，除犯罪事實第1 行補充更正為：「乙
    ○○前於民國89年間，因施用毒品案件，經本院以89年度毒
    聲字第7198號裁定強制戒治，於89年9 月22日入臺灣屏東戒
    治所，於90年3 月12日停止戒治出監，於90年9 月10日強制
    戒治期滿執行完畢，並經臺灣高雄地方法院檢察署檢察官於
    90年9 月14日以90年度戒毒偵字第1029號不起訴處分確定。
    又其前於80年間因違反肅清煙毒條例案件及搶奪案件，經臺
    灣高等法院高雄分院以79年度上訴字第1003號及本院以80年
    度訴字第1540號分別判決有期徒刑3 年2 月及1 年確定，上
    開2 罪經定應執行刑為4 年2 月，於80年月10日入監執行，
    於82年8 月9 因縮短刑期假釋出監，再因違反肅清煙毒條例
    及竊盜案件，經臺灣高等法院高雄分院以84年度上訴字第24
    75號及本院以83年度訴字第3563號分別判決有期徒刑3 年5
    月及4 年6 月確定，並撤銷上開假釋宣告，合併執行假釋殘
    刑後，於88年7 月6 日再度假釋出獄，再因施用毒品案件經
    撤銷上開假釋宣告後，應執行殘刑有期徒刑4 年4 月8 日，
    嗣於94年6 月13日縮短刑期執行完畢。詎其仍不知悔改，明
    知海洛因業經公告列為毒品危害防制條例第2 條第2 項第1
    款之第一級毒品，不得非法施用，竟於前開強制戒治執行完
    畢釋放後5 年內，基於施用第一級毒品海洛因之集合犯意‧
    ‧‧」；犯罪事實第9 行補充：「於95年7 月16日凌晨2 時
    許」；犯罪事實第14行補充：「於95年9 月14日下午5 時55
    分許回溯24小時內之某時止（不含公權力拘束期間），在高
    雄市○○區○○路27號11樓之4 住處，以將海洛因摻入香菸
    內點燃吸食之方式，施用第一級毒品海洛因1 次」；犯罪事
    實第19行補充更正為：「於95年10月3 日上午8 時許，在高
    雄市○○區○○路27號11樓之4 住處，以將海洛因摻入香菸
    內點燃吸食之方式，施用第一級毒品海洛因1 次」；犯罪事
    實倒數第6 行補充：「於95年10月25日上午8 時許，在高雄
    市○○區○○路27號11樓之4 住處」；並將「扣得第一級毒
    品海洛因0.29公克」補充更正為：「扣得第一級毒品海洛因
    1 小包（檢驗前0.122 公克，檢驗後0.091 公克）」、「扣
    得第一級毒品海洛因0.2 公克」補充更正為：「扣得第一級
    毒品海洛因1 小包（檢驗前0.059 公克，檢驗後0.045 公克
    ）」；證據部分應補充：「被告乙○○於本院審理中之自白
    」外，餘均引用檢察官起訴書之記載（如附件）。
三、被告前於89年間，因施用毒品案件，經本院以89年度毒聲字
    第7198號裁定強制戒治，於89年9 月22日入臺灣屏東戒治所
    ，於90年3 月12日停止戒治出監，於90年9 月10日強制戒治
    期滿執行完畢，並經臺灣高雄地方法院檢察署檢察官於90年
    9 月14日以90年度戒毒偵字第1029號不起訴處分確定等情，
    有該不起訴處分書、臺灣高等法院被告前案紀錄表、本院被
    告院內索引卡紀錄表、臺灣高雄地方法院檢察署刑案資料查
    註紀錄表、全國施用毒品案件記錄表各1 份在卷可查，被告
    於強制戒治執行完畢釋放後，5 年內再為本件施用毒品犯行
    ，自應依法論罪科刑。是以本件事證明確，被告犯行堪以認
    定。
四、按海洛因屬毒品危害防制條例第2 條第2 項第1 款所定之第
    一級毒品，不得非法持有、施用，是核被告所為，係犯毒品
    危害防制條例第10條第1 項之施用第一級毒品罪。被告持有
    第一級毒品海洛因進而施用，其持有海洛因之低度行為，應
    為施用之高度行為所吸收，不另論罪。又按刑事法若干犯罪
    行為態樣，本質上原具有反覆、延續實行之特徵，立法時既
    予特別歸類，定為犯罪構成要件之行為要素，則行為人基於
    概括之犯意，在密切接近之一定時、地持續實行之複次行為
    ，倘依社會通念，於客觀上認為符合一個反覆、延續性之行
    為觀念者，於刑法評價上，即應僅成立一罪。學理上所稱「
    集合犯」即屬之（最高法院95年度台上字第1079號判決意旨
    參照）。於毒品施用者在其主觀依賴毒品之心理下，須持續
    、密接施用毒品，再犯率高，且施用次數、重量通常與施用
    毒品期間成正比，各次施用毒品之間隔愈趨密集，是施用毒
    品行為，本質上具有反覆實施之行為特性，依社會通念，客
    觀上符合一個反覆、延續性之行為觀念，依上開說明，施用
    毒品應為「集合犯」甚明。復刑法刪除第56條之修正理由第
    4 點，同認吸毒犯罪，因適用數罪併罰而使刑罰過度評價情
    形，可以實務補充解釋方式，發展「包括一罪」構成單一犯
    罪情形，以限縮數罪併罰範圍，亦同斯旨，故被告曾經觀察
    、勒戒及強制戒治，仍未能戒除對毒品依賴性，而於前揭時
    、地，施用第一級毒品海洛因，其施用之時間地點均屬密接
    ，施用手段亦均相同，應係基於施用者單一意思而反覆實行
    ，且為常習、依賴性之施用行為，依一般社會健全觀念，難
    認其數行為得以強行割裂，又侵害法益亦屬單一，在法律評
    價上，應僅論以包括一罪。另查被告有事實欄所列前揭犯罪
    前科紀錄，有台灣高等法院被告前案紀錄表可稽，其受有期
    徒刑執行完畢，5 年以內故意再犯本件有期徒刑以上之罪，
    為累犯，應依法加重其刑。
五、爰審酌被告前已因施用毒品案件經觀察、勒戒及強制戒治，
    且因施用毒品案件，並經判刑確定入監執行，業如上述，本
    應徹底戒除毒癮，不料其竟仍繼續施用毒品，顯見其並無戒
    除毒害之決心，本不宜寬貸，惟念其施用毒品乃自戕一己之
    身體健康，並具有病患性人格之特質，行為本身對社會所造
    成之危害並非直接、鉅大，且犯後坦承犯行，態度尚可，及
    其生活狀況、施用毒品之次數等一切情狀，量處如主文所示
    之刑，以資懲儆。
六、扣案之白色粉末2 小包，經送往高雄市立凱旋醫院鑑定，結
    果均確含第一級毒品海洛因成份（分別為：檢驗前0.122 公
    克，檢驗後0.091 公克；檢驗前0.059 公克，檢驗後0.045
    公克），業如上述，足認應為海洛因毒品無訛，應依毒品危
    害防制條例第18條第1 項前段之規定沒收銷燬之。至該海洛
    因外部包裝因包覆毒品，其上顯留有該毒品之殘渣，衡情自
    難與之剝離，當應整體視之為毒品，連同該包裝併予宣告沒
    收銷燬之；而鑑驗所耗損之毒品，既已費失，自無庸宣告沒
    收銷燬。
據上論斷，應依刑事訴訟法第273 條之1 第1 項、第284 條之1
、第299 條第1 項前段、第310 條之2 、第454 條第2 項，毒品
危害防制條例第10條第1 項、第18條第1 項前段，刑法第11條、
第47條第1 項，判決如主文。
本案經檢察官甲○○到庭執行職務。
中　　華　　民　　國　　96　　年　　4 　　月　　14　　日
                  刑事第三庭    法　官  錢衍蓁
如不服本判決，應於判決送達後10日內，向本院提出上訴狀。
以上正本證明與原本無異。
中　　華　　民　　國　　96　　年　　4 　　月　　14　　日
　　　　　　　　　　　　　　　  書記官  秦富潔
附錄本案論罪科刑法條：
毒品危害防制條例第10條
施用第一級毒品者，處6月以上5年以下有期徒刑。
施用第二級毒品者，處3年以下有期徒刑。
